【裁判字號】    97,家上易,35
【裁判日期】    971028
【裁判案由】    履行協議
【裁判全文】
臺灣高等法院民事判決                97年度家上易字第35號
上  訴  人  甲○○
訴訟代理人  楊博任律師
被  上訴人  乙○
                        24號3樓
上列當事人間請求履行協議事件，上訴人對於中華民國97年5月
16日臺灣士林地方法院97年度家訴字第3號第一審判決提起上訴
，本院於97年10月14日言詞辯論終結，判決如下：
    主  文
上訴駁回。
第二審訴訟費用由上訴人負擔。
    事實及理由
一、本件上訴人起訴主張：兩造原為夫妻，嗣於民國94年8月1日
    簽訂離婚協議書，但被上訴人於兩造辦理離婚登記前，在台
    北市○○○路家中告知上訴人，已將原登記上訴人所有坐落
    台北市士林區○○○路○段163巷35弄24號3樓房、地，在94
    年7月6日辦理「贈與」移轉至被上訴人名下，被上訴人慮及
    上訴人於離婚後獨立生活恐有困難，為維持上訴人生活所需
    ，願給付上訴人「贍養費」新臺幣（下同）140萬元予上訴
    人，作為離婚後之生活費用，經上訴人同意後，兩造於同月
    日前往戶政機關辦妥離婚登記，上訴人於離婚後隨即前往大
    陸地區，被上訴人雖曾委由兩造之子訴外人吉志偉前往大陸
    地區湖南省神溪縣給付上訴人80萬元，以為上訴人在大陸地
    區購屋之用，惟尚有60萬元迄今仍未履行。被上訴人將上訴
    人名下房屋據為己有，並已辦理離婚登記，卻不完全履行給
    付140萬之承諾，屢次催討均置之不理，尚積欠上訴人60 萬
    元，爰請求判決履行等語，並聲明：(一)被上訴人應給付上訴
    人60萬元，及自起訴狀繕本送達之翌日起至清償日止，按週
    年利率5％計算之利息。(二)願供擔保請准宣告假執行。原審
    駁回上訴人之訴，上訴人不服提起上訴，於本院聲明：(一)原
    判決廢棄。(二)被上訴人應給付上訴人60萬元，暨自訴狀送達
    之翌日起自清償日止，按週年利率5％計算之利息。
二、被上訴人則以：離婚係上訴人要求的，而上訴人有將延平北
    路的房子辦理贈與給伊，上訴人有要求伊要給他140萬元，
    但伊並沒有同意，只答應儘量給他，後來上訴人去大陸地區
    ，伊要兒子帶錢去給他在大陸地區買房子，數額約為當時大
    陸房價，但他錢花完了又回來跟伊要錢等語置辯，並聲明：
    上訴駁回。
三、兩造對於兩造原為夫妻，於94年8月1日簽訂離婚協議書，惟
    於離婚前，原上訴人所有臺北市○○○路○段163巷35弄24號
    3樓房地，即以贈與為由，於94年7月6日移轉登記予被上訴
    人，嗣上訴人離婚後，前往中國大陸，被上訴人曾委由兩造
    之子吉志偉前往中國大陸交付上訴人80萬元以為上訴人在大
    陸購屋之用等事實，均不爭執，並有兩願離婚書（原審卷第
    8 頁）、土地登記申請書（原審卷第9、10頁）等件影本為
    證，自堪信為真實。
四、上訴人主張被上訴人因慮及上訴人離婚後獨立生活恐有困難
    ，為維持上訴人生活所需，願給付贍養費或生活費140萬元
    ，作為離婚後上訴人之生活費用，惟被上訴人僅支付80萬元
    ，尚餘60萬元迄今仍未履行等語；被上訴人則否認曾承諾願
    給付上訴人140萬元。是本件應審酌者，為兩造有無被上訴
    人於離婚後應給付上訴人140萬元之約定？經查：
    (一)兩願離婚書記載兩造離婚條件為「本離婚書約簽訂後，雙
      方婚姻關係解除，嗣後雙方嫁娶各不相干。二雙方如對外
      有所負債，應各自負責清理與他方無涉。三甲方（即上訴
      人）終止乙方（即被上訴人）子女之認養關係。四乙方名
      下位於台北市○○○路○段163巷35弄24號3樓之房地歸乙
      方所有，甲方日後無任何權力。」，並無任何關係離婚後
      ，被上訴人應給付上訴人贍養費或生活費140萬元之約定
      。
    (二)上訴人雖主張被上訴人受贈系爭延平北路房地時，上訴人
      曾提出生活費用140萬元之要約，且被上訴人亦曾囑吉志
      偉轉交80萬元予上訴人，足以間接推知被上訴人有承諾之
      效果意思，雙方已成立給付140萬元生活費用，作為贈與
      前揭房、地負擔之約定等語。查就上訴人曾向被上訴人提
      出生活費140萬元之要求，固為被上訴人所不爭執，然被
      上訴人否認允諾給付140萬元，且就為何給付上訴人80萬
      元一節，辯稱係因上訴人要回大陸並且要錢置產，故給付
      當時大陸之房價80萬元約人民幣12萬元等語（原審卷第30
      頁）。按當事人互相表示意思一致者，無論其為明示或默
      示，契約即成立，民法第153條第1項定有明文，而所謂默
      示之意思表示，係指依表意人之舉動或其他情事，足以間
      接推知其效果意思者，若單純之沈默，則除有特別情事，
      依社會觀念可認為一定意思表示者外，不得謂為默示之意
      思表示，最高法院固著有29年上字第762號判例，然於上
      訴人提出生活費140萬元要求之初，被上訴人即未表示同
      意，而嗣後被上訴人雖囑其子吉志偉轉交80萬元予上訴人
      ，惟交付金錢之原因不一，被上訴人既拒絕在先，在別無
      其他證據之情形下，尚難以其交付置產費用80萬元，即間
      接推論係被上訴人對上訴人140萬元生活費之要求，為默
      示承諾之意思表示，上訴人主張被上訴人已默示承諾願給
      付140萬元，尚無可取。
    (三)上訴人又主張140萬元之生活費為贈與系爭延平北路房地
      予被上訴人之負擔等語，然依系爭兩願離婚書，關於系爭
      延平北路房地歸屬之約定，並無任何被上訴人應負負擔之
      記載，且上訴人復未舉證證明被上訴人受贈延平北路房地
      附有負擔，其主張140萬元為贈與之負擔，亦無可取。
五、綜上，兩造兩願離婚書並無任何關係離婚後，被上訴人應給
    付上訴人贍養費或生活費140萬元之約定；而交付金錢之原
    因不一，被上訴人在上訴人提出生活費140萬元之要求時即
    既拒絕在先，在別無其他證據之情形下，尚難以其交付置產
    費用80萬元，即間接推論係被上訴人對上訴人140萬元生活
    費之要求，為默示承諾之意思表示；另上訴人所稱140萬元
    為贈與系爭延平北路房地之負擔一節，亦未舉證證明之，其
    主張兩造有被上訴人於離婚後應給付上訴人140萬元之約定
    ，為無足取。從而，上訴人依契約之法律關係，請求被上訴
    人給付60萬元，及自起訴狀繕本送達之翌日起至清償日止，
    按週年利率5％計算之利息，為無理由。原審為上訴人敗訴
    之判決，及駁回其假執行之聲請，並無不合。上訴意旨指摘
    原判決不當，求予廢棄改判，為無理由，應予駁回。
六、據上論結，本件上訴為無理由，依民事訴訟法第449條第1項
    、第78條，判決如主文。
中    華    民    國    97    年    10    月    28    日
                  民事第三庭
                        審判長法  官  林敬修
                              法  官  張靜女
                              法  官  吳青蓉
正本係照原本作成。
不得上訴。
中    華    民    國    97    年    10    月    28    日
                              書記官  殷丹妮


司法院資訊處製作；財團法人民間司法改革基金會備份。
